【裁判字號】    95,聲再,199
【裁判日期】    950627
【裁判案由】    家暴傷害
【裁判全文】
臺灣高等法院刑事裁定                 95年度聲再字第199號
再審聲請人
即受判決人  甲○○
選任辯護人  柯金柱律師
上列聲請人，因家暴傷害案件，對於本院95年度上易字第810 號
，中華民國95年5 月29日第二審確定判決（原審案號：臺灣臺北
地方法院94年度易字第1640號，起訴案號：臺灣臺北地方法院檢
察署94年度偵字第17222號），聲請再審，本院裁定如下：
    主  文
再審之聲請駁回。
    理  由
一、按，刑事訴訟法第420條第1項第6 款所謂確實新證據，固非
    以絕對不須經過調查程序為條件，然必須可認為確實足以動
    搖原確定判決，而為受判決人有利之判決者為限，若僅係他
    人於事後追述當時所見情形之空洞言詞，而顯然不足以推翻
    原確定判決所憑之證據者，即非該款所謂確實新證據（參照
    最高法院33年抗字第70號判例意旨）。又人證係以證人之證
    言為證據資料，故以證人為證據方法，以其陳述為證明之作
    用者，除非其於另一訴訟中已為證言之陳述，否則，不能以
    其事後所製作記載見聞事實之文書，謂其係根據該人證成立
    於事實審法院判決之前，而認該「文書」為新證據（參照最
    高法院75年台上字第7151號判例意旨）。次按，刑事訴訟法
    第421 條所謂就足生影響於判決之重要證據漏未審酌，必該
    漏未審酌之證據確為真實，而足以據以認定受判決人應受無
    罪或輕於原審所認定之罪名始可，至證據憑信力如何，法院
    依其調查之結果，依自由心證之原則而為斟酌取捨。又所謂
    漏未審酌乃指第二審判決前已發現而提出之證據，未予審酌
    而言，苟被捨棄之證據，已於理由內敘明其捨棄之理由者，
    即非漏未審酌。且所謂重要證據，必須該證據已足認定受判
    決人應受無罪、或免訴、或輕於原審所認定之罪名方可，如
    不足以推翻原審所認定罪刑之證據，即非足生影響於原判決
    之重要證據。
二、聲請再審意旨詳如附件。
三、經查：
(一)本院上開確定判決，已對聲請人就93年8 月18日犯行之抗辯
    ，詳為論述告訴人之指稱，堪予採信，並說明證人黃永鈞於
    原審證述，應予尊重，而認定被告所辯，不足採信。另就93
    年9 月15日之犯行，說明被告雖否認在場，但證人洪家興之
    證言，應不能採為被告之有利認定，聲請人欲舉公司作業之
    情形，已無必要，而認定被告有該犯行。再者，依一審判決
    認定被告另案對告訴人提出偽造文書之告訴係93年底，已在
    本件傷害之後，遂認定告訴人之指稱，洵堪採取，被告上開
    所辯，難以採信，經核本院上開認定事實，自無不合。再審
    聲請人以其發現告訴人於93年9月15日上午9時26分，於華銀
    營業部辦理存款手續，往返住家約需一個半小時，主張被告
    不可能於該日上午10時至12時之間，毆打告訴人，認係發見
    確實新證據，依刑事訴訟法第420條第1項第6 款請求再審，
    但依上所述，此存款憑條是否新證據，已非無疑，縱堪認係
    所謂新證據，但存款時間與案發時間，並不衝突，且依存款
    憑條所載，難以逕認係告訴人親為，更難以認定往返住家約
    需一個半小時，則依存款憑條形式上觀察，尚難動搖原判決
    之基礎，自難遽為聲請人有利認定，聲請人上開聲請再審，
    已難認係有理由。
(二)又本院及一審，就被告93年9 月15日第二次犯行，已依卷內
    證據，即告訴人受傷診斷書、告訴人指稱，詳細說明認定，
    並認證人洪家興之證詞，不足採信，而認定被告有該次犯行
    ，有上開本院、一審判決可稽，可見本院上開事實之認定，
    洵屬有據。茲按，刑事訴訟法上所謂證據係指：為證明事實
    ，使臻明瞭之原因，曰證據，因其標準不同，得為不同分類
    ，一般係指人證、物證及書證而言（參照陳樸生所著刑事訴
    訟法實務）。再按，所謂證據，係指直接間接足以證明犯罪
    行為之一切證人、證物而言（參照最高法院30 年上字第128
    號判例意旨）。本件聲請再審狀，提出「聲再證三」證明書
    ，欲證明被告當日在公司上班云云，但此證明書既未於本院
    提出，即非重要證據漏未審酌，且本院已斟酌洪家興之證詞
    ，不足採信，自難以推翻原判決之基礎，此證明書，聲請人
    指為重要證據漏未審酌，即有未合。
(三)且按，證據取捨，應由法院自由判斷，亦屬事實審法院權限
    ，苟其採證不違反經驗法則、論理法則，不能逕指為違法。
    本院就8 月18日之傷害犯行，已斟酌告訴人所書切結書，茲
    聲請人再提出該字條，指為重要證據漏未審酌，自有未合。
    。又本院上開判決，已詳述被告有罪理由，聲請人於警訊先
    否認在場，於一審改稱有到場，先後供稱不一致，縱一審及
    本院未說明楊正玫之證詞，是否堪採，亦無礙被告傷害犯行
    之成立，聲請人以楊正玫之證詞，指為重要證據漏未審酌，
    仍非可採。再者，被告、告訴人、洪家興、楊正玫先後於偵
    查、原審時供稱證述在卷，法院本於證據取捨之判斷，苟不
    違反經驗法則、論理法則，自不能逕指為違法，再審聲請人
    所認「原判決認定事實與採用證據顯屬不相符之理由矛盾」
    ，僅係個人之見解，並無具體指稱，亦與卷內證據資料未符
    ，本院認難以採取。從而，聲請人以上開三理由，指稱本件
    有再審理由，惟依上所述，均難採取，其聲請為無理由，自
    應予駁回。
四、據上論斷，應依刑事訴訟法第434條第1項，裁定如主文。
中    華    民    國    95    年    6     月    27    日
                  刑事第六庭  審判長法  官  林  堭  儀
                                    法  官  莊  謙  崇
                                    法  官  蔡  聰  明
以上正本證明與原本無異。
不得抗告。
                                    書記官  郭  台  發
中    華    民    國    95    年    6     月    27    日


司法院資訊處製作；財團法人民間司法改革基金會備份。
